【裁判字號】    98,易,1181
【裁判日期】    981231
【裁判案由】    詐欺
【裁判全文】
臺灣高雄地方法院刑事判決              98年度易字第1181號
公  訴  人  臺灣高雄地方法院檢察署檢察官
被      告  戊○○
上列被告因詐欺案件，經檢察官提起公訴（98年度偵字第19096
、19886、20736號），及移送併辦（98年度偵字第30625號），
本院判決如下：
    主  文
戊○○幫助犯詐欺取財罪，處拘役貳拾日，如易科罰金，以新臺
幣壹仟元折算壹日。
    事  實
一、鍾竣宏明知國內社會上層出不窮之詐騙集團或不法份子為掩
    飾其不法行徑，避免執法人員之追究及處罰，經常利用他人
    之存款帳戶掩人耳目，在客觀上可以預見一般取得他人帳戶
    使用之行徑，常與行財產犯罪有密切關連，竟以縱有人持其
    存款帳戶作為詐騙之犯罪工具，亦不違其本意之幫助犯意，
    於民國97年3 月底之某日，在不詳地點，將其向高雄銀行小
    港分行申設之帳戶（帳號：000000000000）之提款卡及密碼
    交付予姓名、年籍均不詳之詐欺集團成員使用。嗣該詐欺集
    團成員共同基於意圖為自己不法所有之犯意聯絡，於下列所
    示之時間，為下列之詐欺行為：
  (一)於98年3 月底，以在雅虎奇摩拍賣網站虛偽刊登標售相機之
    廣告為詐術，致乙○○信以為真而陷於錯誤，以新臺幣（下
    同）6,000 之價格得標後，即依指示於98年4 月1 日13時41
    分許，以ATM 提款機轉帳匯款6,000 元至鐘竣宇上開帳戶內
    ，旋遭提領一空。
  (二)於98年3 月底至4 月初間，以在雅虎奇摩拍賣網站虛偽刊登
    標售相機之廣告為詐術，致甲○○信以為真上而陷於錯誤，
    以12,000元之價格得標後，即依指示於98年4 月1 日14時42
    分許，以ATM 提款機轉帳匯款12,000元至鐘竣宇上開帳戶內
    ，旋遭提領一空。
  (三)於98年3 月底至4 月初間，以在雅虎奇摩拍賣網站虛偽刊登
    標售二手手機之廣告為詐術，致丁○○信以為真而陷於錯誤
    ，以4,900 元之價格得標後，依指示於98年4 月1 日，臨櫃
    存入4,900 元至鐘竣宇上開帳戶內，
  (四)於98年4 月初，以在雅虎奇摩拍賣網站虛偽刊登標售二手手
    機之廣告為詐術，致丙○○信以為真而陷於錯誤，以8,800
    元之價格得標（加計運費100 元）後，即依指示於98年4 月
    1 日13時28分許，以ATM 提款機轉帳匯款8,900 元至鐘竣宇
    上開帳戶內，旋遭提領一空。嗣因吳佩綺、甲○○、丁○○
    及丙○○發覺受騙，報警處理，始循線查悉上情。
二、案經新竹市警察局第一分局、高雄縣政府警察局鳳山分局報
    請臺灣高雄地方法院檢察署檢察官偵查起訴暨臺北縣政府警
    察局淡水分局、臺南縣警察局永康分局分別報請臺灣士林地
    方法院檢察署、臺灣臺南地方法院檢察署轉呈臺灣高等法院
    檢察署令轉臺灣高雄地方法院檢察署檢察官偵查起訴及移送
    併辦。
    理  由
一、證據能力部分：
    按被告以外之人於審判外之陳述，雖不符刑事訴訟法第159
    條之1 至第159 條之4 之規定，而經當事人於審判程序同意
    作為證據，法院審酌該言詞陳述或書面陳述作成時之情況，
    認為適當者，亦得為證據，刑事訴訟法第159 條之5 第1 項
    定有明文。本件檢察官、被告於本院審判程序時，就本判決
    所引用審判外之言詞或書面陳述，均明示同意有證據能力，
    本院審酌該具有傳聞證據性質之證據，其取得過程並無瑕疵
    ，與待證事實具有關聯性，證明力非明顯過低，以之作為證
    據係屬適當，認俱得為證據。
二、認定犯罪事實所憑之證據及理由：
  (一)訊據被告固坦承申設上揭金融帳戶等資料之事實，惟矢口否
    認有何幫助詐欺之犯行，辯稱：伊將帳戶之提款卡及密碼放
    在機車置物箱遭竊，並未提供帳戶資料予他人而幫助詐欺云
    云。惟查：上揭犯罪事實，業據證人即被害人乙○○、甲○○、丁○○、丙○○證述綦詳，復有被害人等轉帳交易明細
    表3 紙、高雄銀行存款憑條影本1 紙、雅虎奇摩拍賣得標通
    知網頁列印資料2 份、台北縣政府警察局淡水分局水碓派出
    所受理詐騙帳戶通報警示簡便格式表及內政部警政署反詐騙
    案件紀錄表、高雄縣政府警察局鳳山分局五甲派出所受理詐
    騙帳戶通報警示簡便格式表及內政部警政署反詐騙案件紀錄
    表、台南縣警察局永康分局復興派出所受理各類案件紀錄表
    、受理詐騙帳戶通報警示簡便格式表、受理刑事案件報案三
    聯單各1 份、被告上揭高雄銀行帳戶之交易明細查詢清單、
    帳戶申請資料在卷可稽（見警(一)卷第5 頁、第6-8 頁、警(二)
    卷第6-7 頁、第12-14 頁、警(三)卷第12-16 頁、第44-50 頁
    、偵(三)卷第7-10頁、第19-23 頁），是被害人等所稱遭人詐
    騙取財，且被告上開帳戶確已遭不法份子作為詐騙匯款之帳
    戶使用等情已明。
  (二)被告雖於本院審理中辯稱：伊於98年3 月31日持提款卡領錢
    後，將提款卡及密碼放在機車置物箱，返家後沒有取出，後
    來發現遭竊，伊以為只有提款卡等物被拿走沒有影響，直至
    同年月4 日經友人提醒才去報警云云。然被告除帳戶之提款
    卡及密碼遭竊外，置物箱內另有改造車輛所用、價值約
    2,500 元之全新引擎汽缸及燈泡均同時遺失，對被告仍在工
    讀就學、家庭經濟狀況勉持而言，均屬昂貴、重要之物品，
    業據其於審理時所供陳（見本院卷第26頁），而其竟未向警
    察機關報案遺失、亦未向高雄銀行辦理掛失止付，與社會一
    般常理不符。再者，本件被告於98年3 月30日，曾分別提領
    100 元2 次後，餘額為87元，惟於98年4 月1 日其帳戶即有
    被害人乙○○、甲○○、丁○○及丙○○分別匯款6,000 元
    、12,000、4,900 、8,900 元至被告高雄銀行帳戶內，此有
    被告上開帳戶交易明細查詢足佐，可知詐欺集團若非確信該
    帳戶短期內無掛失止付而無法提領之風險，豈會使用該帳戶
    作為掩飾犯行及提領犯罪所得之工具？且該帳戶存提款卡、
    密碼等相關資料，如確非被告所提供，詐欺集團豈有輕易信
    賴並使用該帳戶作為犯罪工具之理，堪認被告確有將所有高
    雄銀行帳戶交予不法份子使用無訛。
  (三)又金融帳戶為個人之理財工具，而政府開放金融業申請設立
    後，金融機構大量增加，一般民眾皆可以存入最低開戶金額
    之方式自由申請開設金融帳戶，並無任何特殊之限制，因此
    一般人申請存款帳戶極為容易而便利，且得同時在不同金融
    機構申請多數存款帳戶使用，並無使用他人帳戶之必要，此
    為一般日常生活所熟知之常識，故除非充作犯罪使用，並藉
    此躲避警方追緝，一般正常使用之存款帳戶，並無向他人借
    用、租用或購買帳戶存摺、金融卡、印章及密碼之必要，亦
    應為一般生活所應有之認知。何況，金融存款帳戶攸關存戶
    個人財產權益，專屬性甚高，衡諸常理，若非與本人有密切
    關係，不可能提供個人帳戶供他人使用，縱有交付個人帳戶
    予他人使用之特殊情形，亦必會瞭解他人使用帳戶之目的始
    行提供，參以坊間報章雜誌、新聞及廣播媒體，對於以簡訊
    、電話等方式通知中獎或如退稅等其他類似之不法詐騙方法
    ，及不法份子經常收購他人存款帳戶，以隱匿渠等詐欺取財
    犯罪之不法行徑，規避檢警等執法人員之查緝，類此在社會
    上層出不窮之案件，亦迭經報導及再三批露，被告乃心智健
    全之人，自能預見將其所有帳戶之提款卡及密碼等物提供給
    他人，有可能遭他人利用為與財產有關之犯罪工具，竟仍提
    供給他人使用，足認被告確有幫助他人實施詐欺犯罪之不確
    定故意甚明。
  (四)至被告辯稱其於98年4 月4 日已向警局報案，並提出遺失案
    件報案證明申請書及高雄市政府警察局小港分局漢民路派出
    所受理案件登記表各1 紙（見本院98年度審易字第1979號卷
    第17-18 頁），惟被告係在被害人業已遭詐騙並報警之後，
    始至警局報案，並非在本案詐騙犯行發生前即積極防免結果
    之發生，故無法據此為對被告為有利之認定。
  (五)綜上所陳，足認被告確有幫助他人實施詐欺取財犯罪之不確
    定故意甚明，其上開所辯，為犯後卸責之詞，不足採信。本
    案事證明確，被告犯行洵堪認定，應予依法論罪科。
三、按刑法上之幫助犯，係對於犯罪與正犯有共同之認識，而以
    幫助之意思，對於正犯資以助力，而未參與實施犯罪之行為
    者而言。如未參與實施犯罪構成要件之行為，且係出於幫助
    之意思提供助力，即屬幫助犯，而非共同正犯。本案被告基
    於幫助之不確定故意，提供其高雄銀行帳戶之提款卡及密碼
    予他人，雖使不法份子得基於詐欺取財之犯意，向被害人詐
    取財物，並以被告所提供之帳戶資料供作指定匯款之帳戶，
    規避檢警機關之追緝，以遂行詐欺取財之犯行，然被告提供
    帳戶資料供人使用之行為，並不等同於向被害人施以欺罔之
    詐術行為，且亦無證據證明被告有參與詐欺取財之構成要件
    行為，衡諸前揭說明，自應論以幫助犯。核被告所為，係犯
    刑法第30條第1 項前段、第339 條第1 項之幫助詐欺取財罪
    。被告以1 次幫助行為，幫助詐騙集團成員先後向被害人4
    人詐取財物，應僅論一幫助詐欺取財既遂罪。被告並未實際
    參與詐欺犯行，僅係幫助犯，所犯情節較正犯輕微，酌依刑
    法第30條第2 項規定，減輕其刑。又檢察官就犯罪事實一部
    起訴者，其效力及於全部，刑事訴訟法第267 條定有明文，
    本件被告對被害人丙○○犯幫助詐欺取財部分，雖未經檢察
    官提起公訴，惟此部分既與檢察官起訴事實有前述之一罪關
    係，並經檢察官移送併辦（98年度偵字第30625 號），本院
    自得併予審理，附此敘明。爰審酌被告任意將自己之金融機
    構帳戶提供他人使用，使被害人等共受有31,800元之財產損
    失，並造成國家查緝犯罪之困難，破壞社會金融秩序，所為
    並非可取，惟念其年紀尚輕且在就學中，又與被害人乙○○
    、丁○○、丙○○達成和解並賠償其等所受損害，有和解書
    、郵政國內匯款執據各2 紙及高雄市小港區調解委員會調解
    書1 份在卷可參（見本院卷第34頁以下），暨考量其犯罪動
    機、目的、手段、生活狀況等一切情狀，量處如主文所示之
    刑，並諭知易科罰金之折算標準，以資懲儆。
據上論斷，應依刑事訴訟法第299 條第1 項前段，刑法第30條第
1 項前段、第2 項、第339 條第1 項、第41條第1 項前段，刑法
施行法第1 條之1 ，判決如主文。
本案經檢察官黃子宜到庭執行職務。
中    華    民    國    98    年    12    月    31    日
                  刑事第十二庭    審判長法  官  黃建榮
                                        法  官  林勳煜
                                        法  官  王品惠
以上正本證明與原本無異。
如不服本判決應於收受送達後10日內向本院提出上訴書狀，並應
敘述具體理由；如未敘述上訴理由者，應於上訴期間屆滿後20日
內向本院補提理由書（均須按他造當事人之人數附繕本）「切勿
逕送上級法院」。
中    華    民    國    98    年    12    月    31    日
                                        書記官  李文廣
附錄本判決論罪之法條：
刑法第339 條第1 項
意圖為自己或他人不法之所有，以詐術使人將本人或第三人之物
交付者，處5 年以下有期徒刑、拘役或科或併科1000元以下罰金
。

司法院資訊處製作；財團法人民間司法改革基金會備份。
